---
title: "Contaminación Acústica en el Barrio de Ruzafa"
subtitle: Proyecto Tratamiento de Datos
author: "María Mañas Marín"
date:  "`r Sys.Date()`"

params:
  lang: ES
lang: "`r switch(params$lang, ES = 'es-ES', EN = 'en-US')`"

output:

  pdf_document:
    toc: yes
    toc_depth: 3

  html_document:
    echo: yes
    number_sections: yes
    theme: lumen 
    toc: yes

  html_notebook:
    echo: yes
    number_sections: yes
    toc: yes

language:
  label:
    fig: 'Figura '
    tab: 'Tabla '
    eq: 'Ecuación '
    thm: 'Teorema '
    lem: 'Lema '
    def: 'Definición '
    cor: 'Corolario '
    prp: 'Proposición '
    exm: 'Ejemplo '
    exr: 'Ejercicio '
    proof: 'Demostración. '
    remark: 'Nota: '
    solution: 'Solución. '
---

# Configuración del los bloques (*Chunks*)

Cada bloque tiene muchos parámetros que pueden ser configurados

**include** = **FALSE** evita que el código y los resultados aparezcan en el archivo terminado. R Markdown aún ejecuta el código en el fragmento y los resultados pueden ser utilizados por otros fragmentos.

**echo = FALSE** evita que el código, pero no los resultados, aparezcan en el archivo terminado. Esta es una manera útil de incrustar figuras.

**message = FALSE** evita que los mensajes generados por el código aparezcan en el archivo finalizado.

**warning = FALSE** evita que las advertencias generadas por el código aparezcan en el final.

**fig.cap = "..."** agrega un título a los resultados gráficos.

Se pueden especificicar opciones generales por defecto en *opts_chunk\$set*

Más opciones en el enlace [\<https://bookdown.org/yihui/rmarkdown/\>](https://bookdown.org/yihui/rmarkdown/){.uri}

```{r setup, cache = F, echo = F, message = F, warning = F, tidy = F}


# CONFIGURACIÓN GENERAL
library(knitr)
options(width = 100)

# Opciones generales de los chucks. Se utilizarán salvo cambios en el chunk
opts_chunk$set(echo=F, message = F, error = F, warning = F, comment = NA, fig.align = 'center', dpi = 200, tidy = F, cache.path = '.cache/', fig.path = './figura/')

# Opciones generales de dígitos cuando se incluyen tablas
#options(xtable.type = 'html')
knit_hooks$set(inline = function(x) {
  
  if(is.numeric(x)) {
    round(x, getOption('digits'))
  } else {
    paste(as.character(x), collapse = ', ')
  }
})
#knit_hooks$set(plot = knitr:::hook_plot_html)
```

# Instalación automática de paquetes

Especificar las librerías necesarias para ejecutar el código en la variable ***packages***. Si no está instaladas, se instalarán y cargarán (solo para aquellas que están en el repositorio <http://cran.rediris.es>)

El siguiente bloque, al no especificar opciones del *chunk* usa la configuración por defecto.

```{r}

# Especificamos las librerías necesarias en esta lista

packages = c("tidyverse","knitr", 'dplyr', 'tidyr', 'VIM', 'patchwork')

#use this function to check if each package is on the local machine
#if a package is installed, it will be loaded
#if any are not, the missing package(s) will be installed and loaded
package.check <- lapply(packages, FUN = function(x) {
  if (!require(x, character.only = TRUE)) {
    install.packages(x, dependencies = TRUE,repos='http://cran.rediris.es')
  }
  library(x, character.only = TRUE)
})

#verify they are loaded
search()

```


