---
title: "Contaminación Acústica en el Barrio de Ruzafa"
subtitle: Proyecto Tratamiento de Datos 2022
author: "María Mañas Marín"
date:  "`r Sys.Date()`"

params:
  lang: ES
lang: "`r switch(params$lang, ES = 'es-ES', EN = 'en-US')`"

output:

  pdf_document:
    toc: yes
    toc_depth: 3

  html_document:
    echo: yes
    number_sections: yes
    theme: lumen 
    toc: yes

  html_notebook:
    echo: yes
    number_sections: yes
    toc: yes

language:
  label:
    fig: 'Figura '
    tab: 'Tabla '
    eq: 'Ecuación '
    thm: 'Teorema '
    lem: 'Lema '
    def: 'Definición '
    cor: 'Corolario '
    prp: 'Proposición '
    exm: 'Ejemplo '
    exr: 'Ejercicio '
    proof: 'Demostración. '
    remark: 'Nota: '
    solution: 'Solución. '
---

# Configuración del los bloques (*Chunks*)

Cada bloque tiene muchos parámetros que pueden ser configurados

**include** = **FALSE** evita que el código y los resultados aparezcan en el archivo terminado. R Markdown aún ejecuta el código en el fragmento y los resultados pueden ser utilizados por otros fragmentos.

**echo = FALSE** evita que el código, pero no los resultados, aparezcan en el archivo terminado. Esta es una manera útil de incrustar figuras.

**message = FALSE** evita que los mensajes generados por el código aparezcan en el archivo finalizado.

**warning = FALSE** evita que las advertencias generadas por el código aparezcan en el final.

**fig.cap = "..."** agrega un título a los resultados gráficos.

Se pueden especificicar opciones generales por defecto en *opts_chunk\$set*

Más opciones en el enlace [\<https://bookdown.org/yihui/rmarkdown/\>](https://bookdown.org/yihui/rmarkdown/){.uri}

```{r setup, cache = F, echo = F, message = F, warning = F, tidy = F}


# CONFIGURACIÓN GENERAL
library(knitr)
options(width = 100)

# Opciones generales de los chucks. Se utilizarán salvo cambios en el chunk
opts_chunk$set(echo=F, message = F, error = F, warning = F, comment = NA, fig.align = 'center', dpi = 200, tidy = F, cache.path = '.cache/', fig.path = './figura/')

# Opciones generales de dígitos cuando se incluyen tablas
#options(xtable.type = 'html')
knit_hooks$set(inline = function(x) {
  
  if(is.numeric(x)) {
    round(x, getOption('digits'))
  } else {
    paste(as.character(x), collapse = ', ')
  }
})
#knit_hooks$set(plot = knitr:::hook_plot_html)
```

# Instalación automática de paquetes

Especificar las librerías necesarias para ejecutar el código en la variable ***packages***. Si no está instaladas, se instalarán y cargarán (solo para aquellas que están en el repositorio <http://cran.rediris.es>)

El siguiente bloque, al no especificar opciones del *chunk* usa la configuración por defecto.

```{r}

# Especificamos las librerías necesarias en esta lista

packages = c("tidyverse","knitr", 'dplyr', 'tidyr', 'VIM', 'patchwork', 'GGally', 'PerformanceAnalytics', 'corrplot', 'ggridges')

#use this function to check if each package is on the local machine
#if a package is installed, it will be loaded
#if any are not, the missing package(s) will be installed and loaded
package.check <- lapply(packages, FUN = function(x) {
  if (!require(x, character.only = TRUE)) {
    install.packages(x, dependencies = TRUE,repos='http://cran.rediris.es')
  }
  library(x, character.only = TRUE)
})

#verify they are loaded
search()

```

# Introducción

Se usan rutas especificas a la carpeta data, que es la carpeta donde se encuentra la informacion del proyecto en 14 ficheros diferentes en relación a la contaminación acústica del barrio de Ruzafa, para su posterior análisis y tratamiento.

# Información

**‘data/Sueca_Esq_Denia.csv’** : Datos diarios del sensor de ruido ubicado en el barrio de Ruzafa, en la calle Sueca Esq. Denia

**‘data/Cadiz_16.csv’** : Datos diarios del sensor de ruido ubicado en el barrio de Ruzafa, en la calle Cádiz, 16

**‘data/Cadiz_3.csv’** : Datos diarios del sensor de ruido ubicado en el barrio de Ruzafa, en la calle Cádiz, 3

**‘data/Cuba_3.csv’** : Datos diarios del sensor de ruido ubicado en el barrio de Ruzafa, en la calle Cuba, 3

**‘data/Sueca_2.csv’** : Datos diarios del sensor de ruido ubicado en el barrio de Ruzafa, en la calle Sueca, 2

**‘data/Sueca_61.csv’** : Datos diarios del sensor de ruido ubicado en el barrio de Ruzafa, en la calle Sueca, 61

**‘data/Sueca_32.csv’** : Datos diarios del sensor de ruido ubicado en el barrio de Ruzafa, en la calle Sueca, 32

**‘data/Carles_Cervera_Chaflan_Reina_Donya_Maria.csv’** : Datos diarios del sensor de ruido ubicado en el barrio de Ruzafa, en la calle Carles Cervera, Chaflán Reina Doña María

**‘data/Salvador_Abril_Chaflan_Maestro_Jose_Serrano.csv’** : Datos diarios del sensor de ruido ubicado en el barrio de Ruzafa, en la calle Salvador Abril Chaflán Maestro José Serrano

**‘data/Vivons_Chaflan_Cadiz.csv’** : Datos diarios del sensor de ruido ubicado en el barrio de Ruzafa, en la calle Vivons Chaflán Cádiz

**‘data/Carles_Cervera_34.csv’** : Datos diarios del sensor de ruido ubicado en el barrio de Ruzafa, en la calle Carles Cervera, 34

**‘data/Puerto_Rico_21.csv’** : Datos diarios del sensor de ruido ubicado en el barrio de Ruzafa, en la calle Puerto Rico, 21

**‘data/Doctor_Serrano_21.csv’** : Datos diarios del sensor de ruido ubicado en el barrio de Ruzafa, en la calle Doctor Serrano, 21

**‘data/General_Prim_Chaflan_Donoso_Cortes.csv’** : Datos diarios del sensor de ruido ubicado en el barrio de Ruzafa, en la calle General Prim Chaflán Donoso Cortés


# Apertura de ficheros

Abrimos los archivos y los cargamos

```{r, echo = TRUE, message = FALSE, warning = FALSE, tidy = FALSE}

Cadiz_3 <- read_csv("data/Cadiz_3.csv")
Cadiz_16 <- read_csv("data/Cadiz_16.csv")
Carles_Cervera_34 <- read_csv("data/Carles_Cervera_34.csv")
Carles_Cervera_Chaflan_Donya_Maria <- read_csv("data/Carles_Cervera_Chaflan_Reina_Donya_Maria.csv")
Cuba_3 <- read_csv("data/Cuba_3.csv")
Doctor_Serrano_21 <- read_csv("data/Doctor_Serrano_21.csv")
General_Prim_Chaflan_Donoso_Cortes <- read_csv("data/General_Prim_Chaflan_Donoso_Cortes.csv")
Puerto_Rico_21 <- read_csv("data/Puerto_Rico_21.csv")
Salvador_Abril_Chaflan_Jose_Serrano <- read_csv("data/Salvador_Abril_Chaflan_Maestro_Jose_Serrano.csv")
Sueca_2 <- read_csv("data/Sueca_2.csv")
Sueca_32 <- read_csv("data/Sueca_32.csv")
Sueca_61 <- read_csv("data/Sueca_61.csv")
Sueca_Esq_Denia <- read_csv("data/Sueca_Esq_Denia.csv")
Vivons_Chaflan_Cadiz <- read_csv("data/Vivons_Chaflan_Cadiz.csv")

```

# Preparacion de los datos

Todos los archivos leídos los pasamos a un formato tidy habiéndolos ordenado todos de la misma manera para posteriormente juntarlos todos en un mismo data frame y poder trabajar cómodamente con él.

Comenzamos creando una columna a cada data frame distinto que se guardará en la variable lugar, de manera que cuando las juntemos, la variable 'Place' tendrá la información de todas las tablas


```{r, echo = TRUE, message = FALSE, warning = FALSE, tidy = FALSE}

Cadiz_3$Place = "Cadiz 3"
Cadiz_16$Place = "Cadiz 16"
Carles_Cervera_34$Place = "Carles Cervera 34"
Carles_Cervera_Chaflan_Donya_Maria$Place = "Carles Cervera Chaflan"
Cuba_3$Place = "Cuba 3"
Doctor_Serrano_21$Place = "Doctor Serrano"
General_Prim_Chaflan_Donoso_Cortes$Place = "General Prim"
Puerto_Rico_21$Place = "Puerto Rico 21"
Salvador_Abril_Chaflan_Jose_Serrano$Place = "Salvador Abril"
Sueca_2$Place = "Sueca 2"
Sueca_32$Place = "Sueca 32"
Sueca_61$Place = "Sueca 61"
Sueca_Esq_Denia$Place = "Sueca esq Denia"
Vivons_Chaflan_Cadiz$Place = "Vivons Chaflan"

```

Forzamos que los diferentes ficheros esten en un formato tidy

```{r, echo = TRUE, message = FALSE, warning = FALSE, tidy = FALSE}
Cadiz_3 = Cadiz_3[c(1,12,2:11)]
Cadiz_3t = Cadiz_3 %>% gather(Ruido, Valor,8:length(Cadiz_3)-1)

Cadiz_16 = Cadiz_16[c(1,12,2:11)]
Cadiz_16t = Cadiz_16 %>% gather(Ruido, Valor,8:length(Cadiz_16)-1)

Carles_Cervera_34 = Carles_Cervera_34[c(1,12,2:11)]
Carles_Cervera_34t = Carles_Cervera_34 %>% gather(Ruido, Valor,
                                                  8:length(Carles_Cervera_34)-1)

Carles_Cervera_Chaflan_Donya_Maria = 
  Carles_Cervera_Chaflan_Donya_Maria[c(1,12,2:11)]
Carles_Cervera_Chaflan_Donya_Mariat = Carles_Cervera_Chaflan_Donya_Maria %>% 
  gather(Ruido, Valor,8:length(Carles_Cervera_Chaflan_Donya_Maria)-1)

Cuba_3 = Cuba_3[c(1,12,2:11)]
Cuba_3t = Cuba_3 %>% gather(Ruido, Valor,8:length(Cuba_3)-1)

Doctor_Serrano_21 = Doctor_Serrano_21[c(1,12,2:11)]
Doctor_Serrano_21t = Doctor_Serrano_21 %>% gather(Ruido, Valor,
                                                8:length(Doctor_Serrano_21)-1)

General_Prim_Chaflan_Donoso_Cortes = General_Prim_Chaflan_Donoso_Cortes[c(1,12,2:11)]
General_Prim_Chaflan_Donoso_Cortest = General_Prim_Chaflan_Donoso_Cortes %>% 
  gather(Ruido, Valor,8:length(General_Prim_Chaflan_Donoso_Cortes)-1)

Puerto_Rico_21 = Puerto_Rico_21[c(1,12,2:11)]
Puerto_Rico_21t = Puerto_Rico_21 %>% gather(Ruido, Valor,8:length(Puerto_Rico_21)-1)

Salvador_Abril_Chaflan_Jose_Serrano = 
  Salvador_Abril_Chaflan_Jose_Serrano[c(1,12,2:11)]
Salvador_Abril_Chaflan_Jose_Serranot = 
  Salvador_Abril_Chaflan_Jose_Serrano %>% 
  gather(Ruido, Valor,8:length(Salvador_Abril_Chaflan_Jose_Serrano)-1)

Sueca_2 = Sueca_2[c(1,12,2:11)]
Sueca_2t = Sueca_2 %>% gather(Ruido, Valor,8:length(Sueca_2)-1)

Sueca_32 = Sueca_32[c(1,12,2:11)]
Sueca_32t = Sueca_32 %>% gather(Ruido, Valor,8:length(Sueca_32)-1)

Sueca_61 = Sueca_61[c(1,12,2:11)]
Sueca_61t = Sueca_61 %>% gather(Ruido, Valor,8:length(Sueca_61)-1)

Sueca_Esq_Denia = Sueca_Esq_Denia[c(1,12,2:11)]
Sueca_Esq_Deniat = Sueca_Esq_Denia %>% gather(Ruido, 
                              Valor,8:length(Sueca_Esq_Denia)-1)

Vivons_Chaflan_Cadiz = Vivons_Chaflan_Cadiz[c(1,12,2:11)]
Vivons_Chaflan_Cadizt = 
  Vivons_Chaflan_Cadiz %>% gather(Ruido, Valor,8:length(Vivons_Chaflan_Cadiz)-1)
```

Fusionamos todos los dataframes para trabajar cómodamente con los datos.

```{r, echo = TRUE, message = FALSE, warning = FALSE, tidy = FALSE}
df <- rbind(Cadiz_3t, Cadiz_16t, Carles_Cervera_34t, 
            Carles_Cervera_Chaflan_Donya_Mariat, 
            Cuba_3t, Doctor_Serrano_21t, 
            General_Prim_Chaflan_Donoso_Cortest,
            Puerto_Rico_21t,Salvador_Abril_Chaflan_Jose_Serranot, 
            Sueca_2t, Sueca_32t, Sueca_61t, Sueca_Esq_Deniat, 
            Vivons_Chaflan_Cadizt)

head(df,5)
```
# Analisis Exploratorio

Realizamos un Analisis Exploratorio para echar un primer vistazo a nuestros datos y a partir de ahi, limpiar, transformar y modelar datos con el objetivo de extraer información, sugerir conclusiones y servir a otras etapas posteriores.

```{r, echo = TRUE, message = FALSE, warning = FALSE, tidy = FALSE}
glimpse(df)
```
```{r, echo = TRUE, message = FALSE, warning = FALSE, tidy = FALSE}
summary(df)
```
A simple vista observamos que hay columnas que no nos proporcionan información. Además, encontramos valores infinitos en la columna que indica el valor del nivel de ruido. En cuanto a la columna id, observamos que no es adecuada, tanto por los valores que va tomando, teniendo en cuenta que el número máximo debería corresponderse con el número máximo de registro, así como el tipo de dato en el que se encuentran.   

# Acondicionamiento de los datos

Realizamos las modificaciones necesarias para convertir nuestro df en un df TIDY; suponiendo la eliminación de algunas columnas no informativas y cambios en los nombres de las otras tantas que si que informan.

```{r, echo = TRUE, message = FALSE, warning = FALSE, tidy = FALSE}
# Comprobamos si hay información irrelevante
df %>% filter(fiwareServicePath != '/sonometros')
# Todos los valores son iguales
df %>% filter(entityType != 'NoiseLevelObserved')
# Todos los valores son iguales
df$entityId %>% unique()
# Encontramos un total de 14 valores distintos que indican el número distinto de 
# id de estaciones en las que se ha medido el ruido, que corresponden con el total 
# de las estaciones. Es por eso que podemos prescindir de esta variable: La variable 
# 'Place' discrimina de la misma manera, proporcionándonos la misma información
df$Ruido %>% unique()
# Encontramos un total de 5 tipos de Ruidos medidos distintos, correspondiendo con 
# los medidos durante el día, la tarde, la noche, un total de las anteriores y un 
# indicador del nivel sonoro continuo

# Las columnas _id, fiwareServicePath, recvTime, entityId y entityType no aportan 
# información.
df_tidy <- df %>% select(-1, -3, -4, -5, -6)

# Guardamos cada variable con el tipo de dato que le corresponde
df_tidy <- df_tidy %>% mutate(Place = as.factor(Place), 
                              dateObserved = as.POSIXlt(dateObserved), 
                              Ruido = as.factor(Ruido),
                              Valor = as.numeric(Valor))

# Modificamos el nombre de las variables
names(df_tidy) = c("Estacion", "Fecha_Medidas", "Tipo_Ruido", "Nivel_Sonoro")
```
Después de todos estos cambios, tenemos com resultado un dataset con las siguientes variables:

-**Estacion**, Lugar de medición\
-**Fecha_Medidas**, Fecha a la que se refieren las medidas\
-**Tipo_Ruido**, Tipo de ruido que se mide\
-**Nivel_Sonoro**, Valor del ruido que se mide\

Visualizamos de qué manera ha quedado nuestro conjunto de datos tras el tratamiento de sus filas y columnas

```{r, echo = TRUE, message = FALSE, warning = FALSE, tidy = FALSE}
head(df_tidy, 5)
```

# Detección y corrección de outliers

Realizamos un analisis de los valores perdidos, infinitos o inusuales de nuestro conjunto de datos

```{r, echo = TRUE, message = FALSE, warning = FALSE, tidy = FALSE}
# Comprobamos en qué posiciones encontramos valores 'Inf' - Infinitos y 
# los imputamos por la media de los valores posibles de 'Nivel_Sonoro'
# sin tener en cuenta las posiciones en las que encontramos inf
which(df_tidy$Nivel_Sonoro == Inf)
pos <- which(df_tidy$Nivel_Sonoro == Inf)
df_tidy$Nivel_Sonoro[pos] <- mean(df_tidy$Nivel_Sonoro[-pos])

# Comprobamos en qué posiciones encontramos valores 'NA' y obtenemos un total de 0
is.na(df_tidy$Nivel_Sonoro) %>% sum()
# Visualizamos lo esperado
aggr(df_tidy, prop = FALSE, combined = TRUE, numbers = TRUE, sortVars = TRUE, sortCombs = TRUE)

```

# Análisis Univariante

Realizamos un Análisis Univariante, encontrando los estadísticos básicos y unas representaciones de los datos de los que disponemos en referencia a la variable cuantitativa 'Nivel_Sonoro'.

```{r, echo = TRUE, message = FALSE, warning = FALSE, tidy = FALSE}
# Estadísticos que representaremos
estadisticosbasicos = list("/min" = min, "/max" = max, "/mean" = mean, 
                           "/median" = median, "/var" = var, "/sd" = sd, "/IQR" = IQR)

#Mostramos los estadísticos de la variable "Nivel_Sonoro"
tabla <- summarise(df_tidy, across("Nivel_Sonoro", estadisticosbasicos, na.rm=TRUE)) %>% 
  pivot_longer(names_to = "VariableEstadístico", values_to = "Valor", cols = c(1:7)) %>% 
  separate(VariableEstadístico, c("Variable", "Stat"), "/") %>% 
  pivot_wider(names_from = Stat, values_from = Valor)

# Visualizamos la tabla
tabla

# Utilizamos la función kable que forma una tabla más profesional
kable(tabla)
```

Realizaremos un Análisis Univariante más visual que implique una mayor percepción no solo de los estadísticos básicos sino de todo el conjunto del que disponemos.

```{r, echo = TRUE, message = FALSE, warning = FALSE, tidy = FALSE}
# Histograma de densidad
ggplot(data=df_tidy, aes(x=Nivel_Sonoro)) + 
  geom_histogram(aes(y = ..density..),
                breaks=seq(30, 100, by=4), 
                 col="red", 
                 fill="green", 
                 alpha = .2) +  
  geom_density(col=2) + 
  labs(title="Histograma del Nivel Sonoro", x="Nivel Sonoro", y="density")
```

Se observa que se forma una Campana de Gauss en la que los valores más repetidos son los encontrados en el centro del histograma, encontrando en los extremos inferior y superior los conocidos como valores más atípicos, menos repetidos. Además, comprobamos que los valores obtenidos en los estadísticos básicos se corresponden con los representados en el histogrma; donde el valor mínimo y máximo parecen estar entre los 40dB, así como el máximo llegando a los 100dB. Exactamente los estadísticos nos dicen que estos son 40,1dB y 97,4dB, respectivamente. En cuanto a la media y la mediana se puede apreciar en la representación que podría ser un valor cercano a 60 y precisamente los estadísticos de media y mediana obtienen un valor de 60,43dB y 60,6dB respectivamente.


# Análisis Bivariante

Realizaremos un Análisis Bivariante donde buscaremos las posibles relaciones entre distintas variables.
Para ello debemos conocer el significado de los datos de los que disponemos en referencia a los tipos de mediciones de las que disponemos.

-**LAeq**: Nivel sonoro continuo equivalente. En este caso el período establecido para este sensor es de 1 minuto.\
-**LAeq_d**: Es un indicador de ruido asociado al día.\
-**LAeq_e**: Es un indicador del nivel sonoro durante la tarde.\
-**LAeq_n**: Es un indicador del nivel sonoro durante la noche.\
-**LAeq_den**: índice de ruido día-tarde-noche, es utilizado para determinar la molestia vinculada a la exposición al ruido.\

```{r, echo = TRUE, message = FALSE, warning = FALSE, tidy = FALSE}
# Diagrama de dispersión
# Debemos crear un df auxiliar en el que convertir los posibles valores de 'Tipo_Ruido' 
# en columnas distinas con el objetivo de estudiarlas en cuanto a sus relaciones
aux <- spread(df_tidy, Tipo_Ruido, Nivel_Sonoro)
aux <- aux %>% select(-"Estacion", -"Fecha_Medidas")

GGally::ggpairs(aux)
```
Se observa que la correlación entre los pares de variables es muy alta en todos los casos; lo que significa que a medida que aumenta una, aumenta la otra. Tiene sentido ya que si el nivel sonoro durante la mañana es alto, lo más probable es que también lo sea durante la tarde y noche.


Creamos un gráfico de correlación alternativo por el método de pearson en R con histogramas, funciones de densidad, líneas de regresión suavizadas y coeficientes de correlación con los niveles de significación (si no hay estrellas, la variable no es estadísticamente significativa, mientras que una, dos y tres estrellas significan que la correspondiente variable es estadísticamente significativa para los niveles 10%, 5% y 1%, respectivamente)

```{r, echo = TRUE, message = FALSE, warning = FALSE, tidy = FALSE}
PerformanceAnalytics::chart.Correlation(aux, histogram = TRUE, method = "pearson")
```
```{r, echo = TRUE, message = FALSE, warning = FALSE, tidy = FALSE}
GGally::ggcorr(aux)

par(mfrow = c(2, 3))
# Círculos
corrplot(cor(aux), method = "circle",
        tl.pos = "n", mar = c(2, 1, 3, 1)) 
# Cuadrados
corrplot(cor(aux), method = "square",
        tl.pos = "n", mar = c(2, 1, 3, 1)) 
# Elipses
corrplot(cor(aux), method = "ellipse",
         tl.pos = "n", mar = c(2, 1, 3, 1)) 
# Correlaciones
corrplot(cor(aux), method = "number",
         tl.pos = "n", mar = c(2, 1, 3, 1)) 
# Gráficos de sectores
corrplot(cor(aux), method = "pie",
         tl.pos = "n", mar = c(2, 1, 3, 1)) 
# Colores
corrplot(cor(aux), method = "color",
         tl.pos = "n", mar = c(2, 1, 3, 1)) 
```

En las múltiples gráficas representadas obtenemos los mismos resultados, aquellos descritos anteriormente: La relación lineal entre las variables es muy alta.

Observamos como se distribuyen los datos de cada Tipo de Ruido medido en las diferentes estaciones de medición
```{r, echo = TRUE, message = FALSE, warning = FALSE, tidy = FALSE}
aux1 <- df_tidy %>% separate(Fecha_Medidas, c('Anyo','Mes', 'Dia'))

which(aux1$Tipo_Ruido == 'Continuo')
ggplot(aux1, aes(x = Nivel_Sonoro, y = Tipo_Ruido, fill = stat(x))) +
  geom_density_ridges_gradient() +
  scale_fill_viridis_c(name = "Nivel_Sonoro", option = "C") +
  coord_cartesian(clip = "off") + 
  labs(title="Histograma del Nivel Sonoro según el Tipo de Ruido", x="Nivel Sonoro", y="Tipo Ruido")
```
Se observa que los niveles sonoros durante la noche disminuyen. Esto es causado porque hay menos actividad en el barrio y en general, en la ciudad. Los servicios son menores y hay menos afluencia de gente también.



Describimos y contextualizamos en función de los datos cuál es su comportamiento durante los meses y los años de los que disponemos información.\


EN FUNCIÓN DE LOS MESES
```{r, echo = TRUE, message = FALSE, warning = FALSE, tidy = FALSE}
# Creamos un df auxiliar en el que separamos la columna de 'Fecha_Medidas' en 
# 3 correspondientes con el año, el mes y el dia que supone cada uno de los 
# registros como fecha con el objetivo de obtener fácilmente representaciones 
# en función de los meses

ggplot(aux1, aes(x=Mes, y=Nivel_Sonoro, fill=Mes)) + 
  geom_boxplot(fill = "#4271AE", colour = "#1F3552", # Colores
                    alpha = 0.9, outlier.colour = "red")+
  stat_summary(fun=mean, geom='point', shape=20, size=3) +
  theme(legend.position='none')+
  scale_y_continuous(name = "Nivel Sonoro") +  
  scale_x_discrete(name = "Meses") +        
  ggtitle("Boxplot por Meses del Nivel Sonoro")

```
Observamos que la media de cada uno de ellos se encuentra entorno a 60dB, así como la mediana, correspondiendo con los estadísticos producidos anteriormente cuya media global era el valor 60,43dB y 60,6dB, respectivamente. Además, suponemos que el valor máximo se encuentra en el mes de Marzo o Septiembre, donde se obtienen mayor número de valores atípicos y extremos. Cabe destacar que, por tanto, el valor media en estos meses también es más elevado, tal y como se observa en la gráfica. Así como el mínimo se podría encontrar en el mes de Abril, aunque en este caso no es algo tan evidente.

Inspeccionando más detenidamente lo dicho anteriormente con respecto a los meses de Marzo, Abril y Septiembre, los representamos añadiendo la distribución de sus datos y observando de mejor manera cuáles son los que presentan mayor y menor contaminación acústica. Lo hacemos de manera general y después diferenciamos por años para ver cronológicamente cómo se distribuyen nuestros datos.

```{r, echo = TRUE, message = FALSE, warning = FALSE, tidy = FALSE}
ggplot(aux1, aes(x = Mes, y = Nivel_Sonoro)) + 
  geom_jitter(aes(color = Mes), size = 1, alpha = 0.7) +
  geom_boxplot(aes(color = Mes), alpha = 0.7, outlier.shape = NA) + 
  scale_y_continuous(name = "Nivel Sonoro") +  
  scale_x_discrete(name = "Meses") +       
  ggtitle("Nivel Sonoro en función de los Meses") +
  theme_minimal()
```

```{r, echo = TRUE, message = FALSE, warning = FALSE, tidy = FALSE}
ggplot(aux1, aes(x = Mes, y = Nivel_Sonoro, colour = Nivel_Sonoro)) + 
  geom_jitter(size = 1, alpha = 0.7) +
  geom_point()+
  scale_colour_gradient2(low="blue",
                         high="red",
                         mid="orange",
                         midpoint=65) +
  scale_y_continuous(name = "Nivel Sonoro") +  
  scale_x_discrete(name = "Meses") +       
  ggtitle("Nivel Sonoro en función de los Meses distribuido por Años") +
  theme_minimal() +
  facet_grid(~Anyo, scales = "fixed")
```

```{r, echo = TRUE, message = FALSE, warning = FALSE, tidy = FALSE}
ggplot() + 
  geom_col(data = aux1, aes(x = Anyo, y = Nivel_Sonoro, fill = Tipo_Ruido), position = "dodge") +
    labs(title="Nivel Sonoro por Tipos de Ruido Medidos por Años", x="Años", y="Nivel Sonoro") +
    theme_minimal()

```

Representamos el nivel de ruido en función de los meses y de los tipos de mediciones de los que tenemos datos

```{r, echo = TRUE, message = FALSE, warning = FALSE, tidy = FALSE}
aux1 %>% ggplot(aes(x = Mes, y = Nivel_Sonoro, fill = Mes)) + 
  geom_boxplot() + 
  labs(title = paste0("Densidad del ruido ",sep="")) + 
  facet_wrap(~Tipo_Ruido, scales = "free") +
  theme_minimal()

```
\

EN FUNCIÓN DE LOS AÑOS
```{r, echo = TRUE, message = FALSE, warning = FALSE, tidy = FALSE}
# Con el df auxiliar en el que hemos separado la columna de 'Fecha_Medidas' en 3 correspondientes 
# con el año, el mes y el dia que supone cada uno de los registros, obtenemos fácilmente 
# representaciones en función de los años

ggplot(aux1, aes(x=Anyo, y=Nivel_Sonoro, fill=Anyo)) + 
  geom_boxplot(fill = "#4271AE", colour = "#1F3552", # Colores
                    alpha = 0.9, outlier.colour = "red")+
  stat_summary(fun=mean, geom='point', shape=20, size=3) +
  theme(legend.position='none')+
  scale_y_continuous(name = "Nivel Sonoro") +  
  scale_x_discrete(name = "Años") +       
  ggtitle("Boxplot por Años del Nivel Sonoro")

```

Se aprecia como la cuarentena afectó al nivel sonoro del barrio de ruzafa, así como del mundo entero. Puesto que estar en nuestras casa y evitar actos multitudinarios y aux1ividades, supuso una reducción del mismo en el año 2020. En cuanto al 2021 y 2022 en el que poco a poco se ha ido retomando nuestra vida anterior, el nivel sonoro produce un crecimiento en el barrio, estando el valor medio del año 2022 por encima del 2021. Esto se explica porque la desescalada fue progresiva, hasta encontrarnos en la situación actual de 2022 en la que prácticamente se ha retomado la actividad.

Representamos la distribución de los datos del nivel sonoro en cada año

```{r, echo = TRUE, message = FALSE, warning = FALSE, tidy = FALSE}
# Box plot por grupo con observaciones
ggplot(aux1, aes(x = Anyo, y = Nivel_Sonoro)) + 
  geom_jitter(aes(color = Anyo), size = 1, alpha = 0.7) +
  geom_boxplot(aes(color = Anyo), alpha = 0.7, outlier.shape = NA) + 
  scale_y_continuous(name = "Nivel Sonoro") +  
  scale_x_discrete(name = "Años") +       
  ggtitle("Nivel Sonoro en función de los Años") +
  theme_minimal()
```

```{r, echo = TRUE, message = FALSE, warning = FALSE, tidy = FALSE}
aux1 %>% ggplot(aes(x = Anyo, y = Nivel_Sonoro, fill = Anyo)) + 
  geom_boxplot() + 
  labs(title = paste0("Densidad del ruido ",sep="")) + 
  facet_wrap(~Tipo_Ruido, scales = "free") 
```


Podemos diferenciar algunos dias como Festivos en los que cabe la posibilidad de que el nivel sonoro varíe con respecto a aquellos No Festivos. Podemos añadir una columna en la que identifiquemos cada uno de los registros según su Fecha como 'Festivo' o 'No Festivo', para así representar un gráfico en el que por cada año, obtengamos los Niveles de Sonido, y así obtengamos una respuesta en relación a la pregunta planteada.

```{r, echo = TRUE, message = FALSE, warning = FALSE, tidy = FALSE}
aux1 <- aux1 %>% mutate(Anyo = as.integer(Anyo), Mes = as.integer(Mes), Dia = as.integer(Dia))

for (i in 1:dim(aux1[2])){
  if (((aux1[i, 'Mes']) == 1) & ((aux1[i, 'Dia']) == 1 | (aux1[i, 'Dia']) == 6 |(aux1[i,'Dia']) == 22)){aux1[i,"Festivo"]<-"Fest"
  }
  else {if (((aux1[i, 'Mes']) == 3) & (aux1[i, 'Dia']) == 19) 
  {aux1[i,"Festivo"]<-"Fest"}
  else{if (((aux1[i, 'Mes']) == 4) & ((aux1[i, 'Dia']) == 15 | (aux1[i, 'Dia']) == 18 | (aux1[i, 'Dia']) == 25)){aux1[i,"Festivo"]<-"Fest"
  }
  else{if (((aux1[i, 'Mes']) == 5) & (aux1[i, 'Dia']) == 2)  {aux1[i,"Festivo"]<-"Fest"
  }
  else{if (((aux1[i, 'Mes']) == 6) & (aux1[i, 'Dia']) == 24) {aux1[i,"Festivo"]<-"Fest" 
  }
  else{if (((aux1[i, 'Mes']) == 8) & (aux1[i, 'Dia']) == 15) {aux1[i,"Festivo"]<-"Fest" 
  }
  else{ if (((aux1[i, 'Mes']) == 10) & (aux1[i, 'Dia']) == 12) {aux1[i,"Festivo"]<-"Fest" 
  }
  else{ if (((aux1[i, 'Mes']) == 11) & (aux1[i, 'Dia']) == 1) {aux1[i,"Festivo"]<-"Fest" 
  }
  else{if (((aux1[i, 'Mes']) == 12) & ((aux1[i, 'Dia']) == 6 | (aux1[i, 'Dia']) ==                 8)){aux1[i,"Festivo"]<-"Fest" }
  else{
    aux1[i,"Festivo"]<-"No fest"
  }}}}}}}}}
}

ggplot() +
  geom_col(data = aux1, aes(x = Anyo, y = Nivel_Sonoro, fill = Festivo), position = "dodge") +
    labs(title="Nivel Sonoro en días festivos", x="Año", y="Nivel Sonoro") +
  scale_fill_manual(values=c("pink","#56b86f"))

```

Se aprecia que no hay una grandísima diferencia entre los niveles de ruido en festivo o no, lo que tiene su sentido ya que en estos dias se compensa la falta de actividad laborable con la actividad que la gente puede hacer fuera de sus casas relacionadas con el ocio. No obstante, se aprecia que en No Festivos se incrementa el nivel sonoro.\


EN FUNCIÓN DE LAS ESTACIONES DEL AÑO
```{r, echo = TRUE, message = FALSE, warning = FALSE, tidy = FALSE}
for (i in 1:dim(aux1[1])){
  if (((aux1[i, 'Mes']) >= 7 & (aux1[i, 'Mes']) <= 8) | ((aux1[i, 'Mes']) == 6 
      & (aux1[i, 'Dia']) >= 21) | ((aux1[i, 'Mes']) == 9 & (aux1[i, 'Dia']) < 23)){
    aux1[i, 'Estacion_Anyo'] <- 'Verano'
  } else {
    if (((aux1[i, 'Mes']) >= 10 & (aux1[i, 'Mes']) <= 11) | ((aux1[i, 'Mes']) == 9 
    & (aux1[i, 'Dia']) >= 23) | ((aux1[i, 'Mes']) == 12 & (aux1[i, 'Dia']) < 21)){
      aux1[i, 'Estacion_Anyo'] <- 'Otoño'
    } else {
      if (((aux1[i, 'Mes']) >= 1 & (aux1[i, 'Mes']) <= 2) | ((aux1[i, 'Mes']) == 12 
    & (aux1[i, 'Dia']) >= 21) | ((aux1[i, 'Mes']) == 3 & (aux1[i, 'Dia']) < 20)){
        aux1[i, 'Estacion_Anyo'] <-  'Invierno'
      } else {
        aux1[i, 'Estacion_Anyo'] <-  'Primavera'
      }}}}

ggplot(data = aux1, aes(x = Estacion_Anyo, y = Nivel_Sonoro)) + 
  geom_jitter(size = 1, color = 'gray', alpha = 0.5) +
  geom_violin(aes(fill = Estacion_Anyo), color = 'black', alpha = 0.8, 
              draw_quantiles = c(0.25, 0.5, 0.75)) + 
  xlab('Estación del Año') + 
  ylab('Nivel Sonoro') +
  ggtitle('Nivel Sonoro por Estación del Año')

ggplot(data = aux1, aes(x = Estacion_Anyo, y = Nivel_Sonoro)) + 
  geom_jitter(size = 1, color = 'gray', alpha = 0.5) +
  geom_violin(aes(fill = Estacion_Anyo), color = 'black', alpha = 0.8) +
  geom_boxplot(color = 'black', alpha = 0.7) + 
  xlab('Estación del Año') + 
  ylab('Nivel Sonoro') +
  ggtitle('Nivel Sonoro por Estación del Año') +
  facet_grid(~Anyo, scales = "fixed") + 
  theme(axis.text.x = element_text(angle = 45, hjust = 1))
```

Como podemos ver, en líneas generales todas la estaciones suelen tener una media de ruido parecida estando el verano un escalón por encima. Algo también a destacar es la disparidad que encontramos en el año 2021 donde el ruido captado en verano es mayor que en el resto de estaciones esto es debido a que en 2021 las fallas se celebraron a principios de septiembre.
Cuando representamos por años, podemos ver además cómo el verano del 2021 y el invierno del 2022 fueron tuvieron niveles muy altos de ruido.\


# Conclusiones 
Tras el análisis de datos realizado y obteniendo resultados estadísticos representados visualmente, como respuesta a distintas preguntas que hemos podido ir teniendo con respecto a la información de la que disponíamos, podemos concluir:

Sobre los tipos de ruidos medidos en el barrio de ruzafa, encontramos como podría ser lógico pensar, que durante la noche se reduce en el barrio, aunque sigue unas constantes bastante estabilizadas durante un mismo día e incluso meses y años.

En cuanto a los meses, Marzo y Septiembre obtienen un pico muy alto en los años de 2020 y 2021. Sospechamos que lo de Septiembre fue algo ocasional dado que ese año se celebraron las fallas en esas fechas, por lo que Marzo sería un mes con niveles sonoros altísimos y muy perjudiciales.

En relación a los años, vemos como el COVID ha afectado sustancialmente al nivel sonoro del barrio de Ruzafa, teniendo unos niveles bajísimos durante el periodo de cuarentena, así como incrementandose progresivamente coincidiendo con la desescalada hasta llegar al punto actual, casi a la máxima normalidad, y por tanto, a niveles exponencialmente altos.
Además observamos cómo los días festivos no afectan directamente al nivel de ruido.

Finalmente, en cuanto a las estaciones del año, obtenemos que el Verano es la estación en la que más niveles sonoros se alcanzan, quizá porque es un periodo de mayor ocio, y conociendo que el barrio de Ruzafa es un lugar clave en el que pasar el tiempo con amigos y familia. 

Estos resultados no nos sorprenden, aunque precisan nuestras ideas sobre lo que ocurre en el barrio de ruzafa en cuanto a la contaminación acústica. Como era esperable, Valencia cuenta con niveles de dB muy altos y es un tema que se está tratando en la ciudad.



